臺灣士林地方法院刑事判決　　　　　　100年度審訴緝字第8號
　　公　訴　人　臺灣士林地方法院檢察署檢察官
　　被　　　告　羅進聰
上列被告因偽造文書案件，經檢察官提起公訴（96年度偵字第95
22號），暨併案審理（臺灣士林地方法院檢察署97年度偵字第12
281 號），被告於準備程序中就被訴事實為有罪之陳述，本院合
議庭裁定由受命法官獨任改依簡式審判程序審理，並判決如下：
    主  文
羅進聰行使偽造私文書，足以生損害於公眾及他人，累犯，處有
期徒刑伍月，如易科罰金，以新臺幣壹仟元折算壹日。扣案如附
表編號所示偽造「羅進良」名義之署押（含簽名及指印）共陸拾
肆枚均沒收。
    事  實
一、羅進聰前於民國（下同）91年間，因竊盜案件，經臺灣板橋
    地方法院以91年度板簡字第1293號判決處有期徒刑4 月確定
    ，於92年6月30日縮刑期滿執行完畢（於本件構成累犯）。
    ；復於92、95年間，因竊盜、偽造文書及施用毒品等案件，
    分別經本院以92年度士簡字第211 號判決處有期徒刑5 月確
    定、經臺灣板橋地方法院以95年度簡字第7857號、第7861號
    判決處有期徒刑4 月、6 月確定，因未到案執行，遭臺灣士
    林地方法院檢察署通緝及臺灣板橋地方法院檢察署併案通緝
    中。嗣意圖為自己不法之所有，於96年5 月29日晚上7 時50
    分許（起訴書誤載為96年5 月29日20時50分許），在臺北市
    ○○區○○路7 巷18號前，以自備鑰匙1 支撬挖林榮信所有
    車牌號碼Q5-6373 號自用小貨車車門，徒手竊取車內之切溝
    機2 部得手後，置於其所騎乘之車牌號碼G7R-063 號重型機
    車腳踏板上欲離去之際，為林榮信發覺，報警處理而當場查
    獲（所涉竊盜犯行部分，另經本院以96年度簡字第548 號簡
    易判決處刑確定）。詎羅進聰遭查獲後，經警方夜間詢問時
    ，恐因上開通緝案件遭警方查獲逮捕，為圖掩飾其通緝犯身
    分以規避前科案件之執行，並脫免所涉上開竊盜案件之刑事
    責任，竟本於冒用其胞兄「羅進良」之名應訊及接受調查之
    同一目的，基於偽造署押及行使偽造私文書之接續犯意，先
    接續於96年5 月29日晚上8 時50分許，在如附表編號1 、2
    、3 所示之權利告知書、執行拘提逮捕通知書上偽造「羅進
    良」名義之署押（含簽名及指印，數量詳如附表編號1 、2
    、3） ，表示「羅進良」已受司法警察（官）偵查訊問前之
    權利告知及受警方依法進行逮捕之意，而偽造該等私文書，
    並交付員警而行使之；再接續於96年5 月30日凌晨1 時10分
    許起及同日下午1 時41分許起，分別接受臺北市政府警察局
    士林分局文林派出所警員詢問及臺灣士林地方法院檢察署檢
    察官訊問時，在如附表編號4 、5 、6 、7 、8 所示之警詢
    筆錄、口卡片、證物指認照片、指紋卡片及偵訊筆錄上，偽
    造「羅進良」名義之署押（含簽名及指印，數量詳如附表編
    號4 、5 、6 、7 、8） ，足以生損害於羅進良本人及犯罪
    偵查機關對於偵查犯罪之正確性。嗣經本院法官審理上開竊
    盜案件時發覺有異，將上開羅進聰冒用「羅進良」名義所製
    作之指紋卡片上指紋送交內政部警政署刑事警察局比對該局
    檔存之「羅進聰」指紋，發現相符，始偵悉上情。
二、案經臺灣士林地方法院檢察署檢察官自動檢舉分案偵查起訴
    。
    理  由
一、本件被告羅進聰所犯非死刑、無期徒刑、最輕本刑為3 年以
    上有期徒刑之罪，或高等法院管轄第一審之案件，被告於本
    院準備程序進行中，就被訴事實為有罪之陳述，經告以簡式
    審判程序之旨，並聽取檢察官、被告之意見後，本院合議庭
    裁定由受命法官獨任進行簡式審判程序，是本件之證據調查
    ，依刑事訴訟法第273 條之2 規定，不受同法第159 條第1
    項、第161 條之2 、第161 條之3 、第163 條之1 及第164
    條至第170 條規定之限制，合先敘明。
二、上開犯罪事實，業據被告羅進聰於本院100 年6 月28日準備
    程序期日及審理中坦承不諱，核與證人羅進良分別於警詢、
    本院96年度易字第1198號刑事案件審理中所證述之情節相符
    ，復有如附表各編號所示之權利告知書、執行拘提逮捕通知
    書、警詢筆錄、口卡片、證物指認照片、指紋卡片、偵訊筆
    錄及內政部警政署刑事警察局96年7 月23日刑紋字第096011
    1676號鑑驗書各1 份等附卷可憑，足認被告上開任意性自白
    與事實相符，可以採信。本件事證明確，被告犯行洵堪認定
    ，應依法論科。
三、按行為人若係以簽名之意，於文件上簽名，且該簽名僅在於
    表示簽名者個人身分，以作為人格同一性之證明，除此之外
    ，再無任何其他用意者，即係刑法上所稱之署押，如於作為
    人格同一性之證明之外，尚有其他法律上之用意（例如表示
    對於某事項為同意之用意證明）者，即該當刑法上之私文書
    。從而，本件被告於如附表編號1 、2 、3 所示之權利告知
    書、執行拘提逮捕通知書上偽造「羅進良」名義之署押（含
    簽名及指印），持交警員，係表示「羅進良」已受司法警察
    （官）於詢問前之權利告知及收悉警方逕行逮捕通知之意，
    足以生損害於公眾及他人，應認已構成行使偽造私文書之犯
    行；另被告於如附表編號5 、6 、7 所示之口卡片、證物指
    認照片及指紋卡片上偽造「羅進良」名義之署押（含簽名及
    指印），與在如附表編號4 、8 所示之警詢筆錄及偵訊筆錄
    上偽造「羅進良」名義之署押（含簽名及指印）性質相同，
    各係用以表示口卡片、指紋卡片上之人別、接受詢（訊）問
    者為何人及證明所製作之筆錄內容與所查獲之證物業經受詢
    （訊）問者及指認人本人確認無誤，並無其他任何法律上之
    用意，自應構成刑法第217 條第1 項之偽造署押犯行。是核
    被告所為，係犯刑法第216 條、第210 條之行使偽造私文書
    罪。被告雖多次偽造「羅進良」名義之署押，惟其係遭警逮
    捕後，為掩飾其通緝犯身分並避免刑事訴追，而冒名接受偵
    查程序，主觀上當然有自始至終在同一案件偵查程序中密接
    為偽造署押、私文書及行使偽造私文書之單一犯意，所為各
    個舉動不過為犯罪行為之一部，藉由接續實施，以完成整個
    犯罪，是被告基於單一偽造署押及行使偽造私文書之犯意，
    密接於如附表各編號所示之文件上，接續偽造署押、行使偽
    造私文書，侵害同一之法益，屬單純一罪，而被告接續偽造
    署押，屬偽造私文書之部分行為，不另論罪，又偽造私文書
    之低度行為，應為行使偽造私文書之高度行為所吸收，僅論
    以行使偽造私文書一罪。起訴書雖漏列如附表編號7 所示偽
    造署押犯行部分，惟此部分既與起訴書所載部分有接續犯之
    單純一罪關係，而臺灣士林地方法院檢察署97年度偵字第12
    281 號併案意旨書所載犯罪事實，亦與本案之犯罪事實同一
    ，均應為起訴效力所及，本院自得併為審理，附此敘明。再
    被告有前揭事實欄所載之前科執行情形，此有臺灣高等法院
    被告前案紀錄表1 份附卷可佐，其於前案有期徒刑執行完畢
    後，5 年以內故意再犯本件有期徒刑以之罪，為累犯，應依
    刑法第47條第1 項規定加重其刑。爰審酌被告為掩飾其通緝
    犯身分及免遭刑事上之訴追而冒名應訊，企圖誤導檢警之偵
    查方向，惡性非輕，惟念其犯後於本院審理中已知坦承犯行
    ，態度尚稱良好，兼衡其犯罪之動機、目的、手段、品行、
    智識程度、家庭經濟狀況等一切情狀，量處如主文所示之刑
    ，並諭知易科罰金之折算標準，以示儆懲。至扣案如附表各
    編號所示偽造「羅進良」名義之署押（含簽名及指印）共64
    枚，不問屬於犯人與否，均應依刑法第219 條之規定宣告沒
    收。
據上論斷，應依刑事訴訟法第273 條之1 第1 項、第299 項第1
項前段，刑法第216 條、第210 條、第47條第1 項、第41條第1
項前段、第219 條，判決如主文。
本案經檢察官蘇佩鈺到庭執行職務。
中    華    民    國    100   年    7     月    14    日
                  刑事第一庭法  官  李育仁
以上正本與原本無異。
如不服本判決應於收受送達後10日內向本院提出上訴書狀，並應
敘述具體理由。其未敘述上訴理由者，應於上訴期間屆滿後20日
內向本院補提理由書 (均須按他造當事人之人數附繕本)「 切勿
逕送上級法院」。
                            書記官  張竣閔
中    華    民    國   100    年    7     月    19    日
附錄本案論罪科刑法條依據：
刑法第210 條
偽造、變造私文書，足以生損害於公眾或他人者，處5 年以下有
期徒刑。
刑法第216 條
行使第210 條至第215 條之文書者，依偽造、變造文書或登載不
實事項或使登載不實事項之規定處斷。
附表：
┌──┬─────────────┬──────────┬───────┬──────────┐
│編號│    文   書   名   稱     │   被告偽造之署押   │   偽造欄位   │       備    註     │
├──┼─────────────┼──────────┼───────┼──────────┤
│ 1. │權利告知書                │偽造「羅進良」名義之│被告知人欄    │96年度偵字第6909號偵│
│    │                          │簽名及指印各1 枚    │              │查卷第23頁          │
│    │                          │                    │              │                    │
├──┼─────────────┼──────────┼───────┼──────────┤
│ 2. │台北市政府警察局士林分局執│偽造「羅進良」名義之│被通知人通知方│96年度偵字第6909號偵│
│    │行拘提逮捕通知書          │簽名及指印各2 枚    │式欄及被通知人│查卷第24頁          │
│    │                          │                    │簽名捺印欄    │                    │
├──┼─────────────┼──────────┼───────┼──────────┤
│ 3. │台北市政府警察局士林分局文│偽造「羅進良」名義之│被通知人簽名捺│96年度偵字第6909號偵│
│    │林派出所執行拘提逮捕通知書│簽名及指印各1 枚    │印欄          │查卷第25頁          │
├──┼─────────────┼──────────┼───────┼──────────┤
│ 4. │臺北市政府警察局士林分局文│偽造「羅進良」名義之│受詢問人欄、空│96年度偵字第6909號偵│
│    │林派出所96年5 月30日警詢筆│簽名4 枚、指印7 枚  │白處及騎縫處  │查卷第12至14頁      │
│    │錄                        │                    │              │                    │
├──┼─────────────┼──────────┼───────┼──────────┤
│ 5. │口卡片                    │偽造「羅進良」名義之│空白處        │96年度偵字第6909號偵│
│    │                          │簽名及指印各1 枚    │              │查卷第16頁          │
├──┼─────────────┼──────────┼───────┼──────────┤
│ 6. │證物指認照片              │偽造「羅進良」名義之│空白處        │96年度偵字第6909號偵│
│    │                          │簽名及指印各1 枚    │              │查卷第19頁          │
├──┼─────────────┼──────────┼───────┼──────────┤
│ 7. │指紋卡片（2 份）          │偽造「羅進良」名義之│左右手個別指印│97年度偵字第12281 號│
│    │                          │指紋40枚            │欄            │偵查卷第5 頁、本院96│
│    │                          │                    │              │年度易字第1198號刑案│
│    │                          │                    │              │卷影本第11頁        │
├──┼─────────────┼──────────┼───────┼──────────┤
│ 8. │臺灣士林地方法院檢察署96年│偽造「羅進良」名義之│受訊問人欄    │96年度偵字第6909號偵│
│    │5 月30日偵訊筆錄          │簽名1 枚            │              │查卷第34頁          │
└──┴─────────────┴──────────┴───────┴──────────┘